---
title: "PREDICCIÓN DE LA PATOGENICIDAD DE LAS MUTACIONES MISSENSE DEL GEN TP53"
subtitle: "Análisis descriptivo"
author: | 
  | Peter Olejua
  | Maestría en Bioestadística
  | Departamento de Epidemiología Clínica y Bioestadística
  | olejua.peter@javeriana.edu.co
date: "`r Sys.Date()`"
output: 
  html_document: 
    code_folding: hide
    css: two_columns.css
    df_print: kable
    fig_caption: yes
    number_sections: yes
    toc: yes
    toc_depth: 5
    toc_float: yes
---

<style>
    body .main-container {
        max-width: 1800px;
    }
</style>

```{r setup, include=FALSE}
knitr::opts_chunk$set(
  cache = F,
	message = FALSE,
	warning = FALSE,
  comment = ""
	# out.width = "150%"
)
# options(width = 200)
# theme_set(theme_minimal())  + theme(text=element_text(family="Palatino", size=20)))
```

# Librerías

```{r}
library(knitr) 
library(readr)
library(dplyr) # Manipulate data
library(tidyr) # Manipulate data
library(splitstackshape) # split variables
library(reshape2)
library(ggplot2)
library(GGally)
library(papeR) # sumarize table
library(corrplot)
```


# Load the data

```{r}
mutations <- read.delim("../0_get_data/0_RawData/UMD/UMD_mutations_US.tsv", stringsAsFactors=FALSE)
misMut <- filter(mutations, startsWith(Variant_Classification,"Missense") & Variant_Type=="SNP")

data <- readRDS("../0_get_data/1_processed_data/data.rds")

# glimpse(data)

```

# UMD missense mutations

```{r}
dim(misMut)
table(misMut$Pathogenicity)
```




# Resumen de variantes únicas

```{r}
data %>% 
  select(SIFT_score:bStatistic) %>% 
  dim()
```


```{r }
data %>% 
  select(SIFT_score:REVEL_score) %>% 
  data.frame() %>% 
  summarize() %>% 
  kable()
```

## Por patogenicidad

```{r}
data %>% 
  select(Pathogenicity) %>% 
  mutate(Pathogenicity = ordered(x = Pathogenicity, 
                                 levels=c("Benign",
                                          "Possibly pathogenic",
                                          "Likely Pathogenic",
                                          "Pathogenic",
                                          "VUS")
                                 )) %>% 
  data.frame() %>% 
  summarize(type = "fac") %>% 
  kable()
```

```{r}
data %>% 
  select(SIFT_score:Pathogenicity) %>% 
  mutate(Pathogenicity = ordered(x = Pathogenicity, 
                                 levels=c("Benign",
                                          "Possibly pathogenic",
                                          "Likely Pathogenic",
                                          "Pathogenic",
                                          "VUS"),
                                 labels=(c("Ben","Pos","Lik","Pat","VUS"))
                                 )) %>% 
  data.frame() %>% 
  summarize(group = "Pathogenicity", test=F) %>% 
  kable(row.names = F)
```





```{r fig.height=18, fig.width=12}
data %>% 
  select(cDNA_variant, SIFT_score:bStatistic,Pathogenicity) %>% 
  gather(variable, score, SIFT_score:bStatistic) %>% 
  mutate(Pathogenicity = ordered(x = Pathogenicity, 
                                 levels=c("Benign",
                                          "Possibly pathogenic",
                                          "Likely Pathogenic",
                                          "Pathogenic",
                                          "VUS"),
                                 labels=(c("Ben","Pos","Lik","Pat","VUS"))
                                 )) %>% 
  ggplot(aes(Pathogenicity, score, fill=Pathogenicity))+
  facet_wrap(. ~ variable, scales = "free", ncol = 5)+
  geom_boxplot()+
  scale_fill_manual(values=c("green", "yellow", "orange", "red", "gray"))
```

# Casos completos

```{r}
data %>% 
  select(SIFT_score:bStatistic) %>% 
  drop_na(SIFT_score:bStatistic) %>% 
  dim()
```

```{r}
data %>% 
  select(SIFT_score:Pathogenicity) %>% 
  drop_na(SIFT_score:bStatistic) %>% 
  mutate(Pathogenicity = ordered(x = Pathogenicity, 
                                 levels=c("Benign",
                                          "Possibly pathogenic",
                                          "Likely Pathogenic",
                                          "Pathogenic",
                                          "VUS")
                                 )) %>% 
  data.frame() %>% 
  summarize(type = "fac") %>% 
  kable()
```

# Pocentaje total de missings (sin VUS)

```{r}
data %>% 
  filter(Pathogenicity != "VUS") %>% 
  select(SIFT_score:bStatistic) %>% 
  ( function(x) sum(is.na(x))/prod(dim(x)) * 100) %>% 
  round(2) %>% 
  paste("%")
```



# Correlación


```{r fig.height=18, fig.width=12}
data %>% 
  select(SIFT_score:bStatistic) %>% 
  cor(use = "pairwise") -> M

colnames(M) <- abbreviate(colnames(M),minlength = 10)
rownames(M) <- abbreviate(rownames(M),minlength = 10)
  
corrplot(M,method="number")
```

```{r fig.height=10, fig.width=12}
dissimilarity <- 1 - abs(M)
distance <- as.dist(dissimilarity)

plot(hclust(distance), method = "single",
     main="Dissimilarity = 1 - |Correlation|", xlab="")
```

# Norma L2 como en Tang

```{r}
M2 <- M
diag(M2) <- 0
M2[lower.tri(M2)] <- 0
View(M2)

norm(M2, type = "1")

M2 %>% 
  apply(2, function(x) sqrt(sum(x^2))) %>% 
  sum()/ choose(ncol(M),2)
```

# log-information

```{r}
data %>% 
  filter(Pathogenicity != "VUS") %>% 
  select(SIFT_score:bStatistic) %>% 
  (function(x) nrow(x)/ncol(x)) %>% 
  log10()
```

# Revel score

```{r}
data %>% 
  mutate(Pathogenicity = ordered(x = Pathogenicity, 
                                 levels=c("Benign",
                                          "Possibly pathogenic",
                                          "Likely Pathogenic",
                                          "Pathogenic",
                                          "VUS"),
                                 labels=(c("Ben","Pos","Lik","Pat","VUS"))
                                 )) %>% 
  ggplot(aes(Pathogenicity, REVEL_score,fill=Pathogenicity))+
  geom_boxplot()+
  scale_fill_manual(values=c("green", "yellow", "orange", "red", "gray"))+
  geom_hline(yintercept = 0.5, colour="red") 
```

# IARC

```{r}
iarc_germ <- read.delim("IARC/germinales/datasets/germlineMutationDataIARC TP53 Database, R19.txt")

iarc_som <- read.delim("IARC/somaticas/datasets/somaticMutationDataIARC TP53 Database, R19.txt")

iarc_gene_var <- read.delim("IARC-TP53/datasets/geneVariationIARC TP53 Database, R19.txt")
```


## Germinales

- Total

```{r}
iarc_germ %>% 
  pull(c_description) %>% 
  length()

iarc_germ %>% 
  pull(Effect) %>% 
  table()
```

- Únicas

```{r}
iarc_germ %>% 
  pull(c_description) %>% 
  unique() %>% 
  length()

iarc_germ %>% 
  select(c_description,Effect) %>% 
  unique() %>% 
  pull(Effect) %>% 
  table()
```

- Germinales missense únicas

```{r}
iarc_germ %>% 
  filter(Effect == "missense") %>% 
  pull(c_description) %>% 
  unique() %>% 
  length()
```

## Somáticas

- Total

```{r}
iarc_som %>% 
  pull(c_description) %>% 
  length()

iarc_som %>% 
  pull(Effect) %>% 
  table()
```

- Únicas

```{r}
iarc_som %>% 
  pull(c_description) %>% 
  unique() %>% 
  length()

iarc_som %>% 
  select(c_description,Effect) %>% 
  unique() %>% 
  pull(Effect) %>% 
  table()
```

- missense únicas

```{r}
iarc_som %>% 
  filter(Effect == "missense") %>% 
  pull(c_description) %>% 
  unique() %>% 
  length()
```

## Unión

unicas unidas:

```{r}
iarc_germ %>% 
  filter(
    Effect == "missense"
  ) %>% 
  select(g_description) %>% 
  rbind(
    iarc_som %>% 
      filter(
        Effect == "missense"
      ) %>% 
      select(g_description)
  ) %>% 
  n_distinct()

```

Cuántas están en gen_var

```{r}
iarc_germ %>% 
  filter(
    Effect == "missense"
  ) %>% 
  select(g_description) %>% 
  rbind(
    iarc_som %>% 
      filter(
        Effect == "missense"
      ) %>% 
      select(g_description)
  ) %>% 
  unique() %>% 
  pull(g_description) %in% iarc_gene_var$g_description %>% sum()
```

Cuántas están en UMD

```{r}
iarc_germ %>% 
  filter(
    Effect == "missense"
  ) %>% 
  select(g_description) %>% 
  rbind(
    iarc_som %>% 
      filter(
        Effect == "missense"
      ) %>% 
      select(g_description)
  ) %>% 
  unique() %>% 
  pull(g_description) %in% gsub("NC_000017.10:","",data$HG19_variant) %>% sum()
```

```{r}
iarc_germ %>% 
  filter(Effect == "missense") %>% 
  select(
    g_description, 
    TransactivationClass
    ) %>% 
  unique() -> iarc_germ_mis
  
iarc_som %>% 
  filter(Effect == "missense") %>% 
  select(g_description, TransactivationClass) %>% 
  unique() -> iarc_som_mis

iarc_germ_mis %>% 
  rbind(iarc_som_mis) %>% 
  unique() %>% 
  mutate(
    TransactivationClass = factor(
      TransactivationClass,
      levels = c("supertrans",
          "functional",
          "partially functional",
          "non-functional"
        ),
      ordered = T
    )
    ) -> iarc_missense

summary(iarc_missense)
```

Hay un total de `r n_distinct(iarc_missense)` mutaciones missense  (germinales o somáticas) en los datos de la IARC. Mientras que en los datos de la UMD hay `r n_distinct(data)`.

# ¿Cuáles están en una pero no en otra?

```{r}
data %>% 
  select(HG19_variant) %>% 
  mutate(
    HG19_variant = gsub("NC_000017.10:","",HG19_variant),
    in_iarc = HG19_variant %in% iarc_missense$g_description
    ) %>% 
  filter(in_iarc == F) %>% 
  n_distinct() -> in_data_not_iarc

iarc_missense %>% 
  filter(!(g_description %in%
           gsub("NC_000017.10:","",data$HG19_variant))
  ) %>% 
  select(g_description) %>% 
  n_distinct() -> in_iarc_not_data
```

Hay `r in_data_not_iarc` mutaciones que están en UMD pero no en IARC. Mientras `r in_iarc_not_data` mutaciones de IARC no están en UMD.

- Mutaciones de IARC que no están en UMD:

```{r}
iarc_missense %>% 
  filter(!(g_description %in%
           gsub("NC_000017.10:","",data$HG19_variant))
  ) %>% 
  kable() %>% 
  kableExtra:: kable_styling() %>% 
  kableExtra::scroll_box(width = "100%")
```

Algunas de estas son más recientes que la fecha de corte de la base de UMD. Otras no se consiguen con esa `c_description`

- Mutaciones de UMD que no están en IARC (germ + soma):

```{r}
data %>% 
  mutate(
    HG19_variant = gsub("NC_000017.10:","",data$HG19_variant)
  ) %>% 
  filter(
    !HG19_variant %in% iarc_missense$g_description
  ) %>%
  kable() %>% 
  kableExtra:: kable_styling() %>% 
  kableExtra::scroll_box(width = "100%")
```



## Variaciones del gen

germinales y somáticas vs variaciones




```{r}
iarc_gene_var %>% 
  pull(c_description) %>% 
  n_distinct()

iarc_gene_var %>% 
  pull(Effect) %>% 
  table(useNA = "if")

iarc_gene_var %>% 
  filter(Effect == "missense") %>% 
  pull(c_description) %>%
  n_distinct()

```

```{r include =F}
iarc_gene_var %>% 
  filter(
    Effect == "missense"
  ) %>% 
  left_join(
    select(
      mutations,
        HG19_Variant:HG38_Variant,
        cDNA_variant:Mutant_AA_3,
        Mutation_Type,Variant_Classification,
        Pathogenicity
    ) %>% 
      mutate(
        HG19_Variant = gsub(
          "hr17:","",
          HG19_Variant
        )
      ),
    by = c("g_description" = "HG19_Variant")
  ) %>% View()
```

- Mutaciones de UMD que no están en IARC (gene_var):

```{r}
data %>% 
  mutate(
    HG19_variant = gsub("NC_000017.10:","",data$HG19_variant)
  ) %>% 
  filter(
    !HG19_variant %in% iarc_gene_var$g_description
  ) %>% 
  kable() %>% 
  kableExtra:: kable_styling() %>% 
  kableExtra::scroll_box(width = "100%")
```

POr esto se usa la base gene_var para cruzarla con UMD y obtener la transactivación

## Clase Transactivación vs patogenicidad

Para las que están en ambas bases se puede comparar la patogenicidad con la clase de transactivación.

```{r}
data %>% 
  select(
    HG19_variant,
    Pathogenicity
  ) %>% 
  mutate(
    HG19_variant = gsub("NC_000017.10:","",HG19_variant)
  ) %>%
  left_join(
    iarc_gene_var,
    by = c("HG19_variant" = "g_description")
  ) -> df 


df %>% 
  select(
    Pathogenicity,
    TransactivationClass
    ) %>% 
  mutate(
    Pathogenicity = ordered(x = Pathogenicity, 
                                 levels=c("Benign",
                                          "Possibly pathogenic",
                                          "Likely Pathogenic",
                                          "Pathogenic",
                                          "VUS")
                                 ),
    TransactivationClass = ordered(x = TransactivationClass, 
                                 levels=c("supertrans",
                                          "functional",
                                          "partially functional",
                                          "non-functional"
                                          )
                                 )
  ) %>% 
  table()
```

## AGVGDClass

```{r}
df %>% 
  select(
    Pathogenicity,
    AGVGDClass
    ) %>% 
  mutate(
    Pathogenicity = ordered(x = Pathogenicity, 
                                 levels=c("Benign",
                                          "Possibly pathogenic",
                                          "Likely Pathogenic",
                                          "Pathogenic",
                                          "VUS")
                                 )
  ) %>%
  table()
```


```{r}
iarc_gene_var %>% 
  data.frame() %>% 
  select(
    TransactivationClass,
    AGVGDClass
  ) %>%
  table()
```

